臺灣士林地方法院刑事判決　　　　　　　　　　　　　　九十年度易緝字第五二號
　　聲　請　人　臺灣士林地方法院檢察署檢察官
　　被　　　告　甲○○
右列被告因竊盜案件，經檢察官聲請簡易判決（八十九年度偵字第四九四號），本院
認不得適用簡易判決處刑，改適用通常程序審理，判決如左：
    主  文
甲○○無罪。
    理  由
一、被告經合法傳喚未於審判期日到庭，本院認為本件應諭知無罪，爰不待其陳述逕
    行判決。
二、按第一審法院得因檢察官之聲請，不經通常審判程序，逕以簡易判決處刑者，依
    所科之刑以宣告緩刑、得易科罰金之有期徒刑及拘役或罰金為限，此觀諸刑事訴
    訟法第四百四十九條第三項規定自明。被告所犯之罪不合於該條所定得以簡易判
    決處刑時，依同法第四百五十二條、第四百五十一條之一第四項但書第三款規定
    ，即應依通常程序審判之。本件聲請人即公訴人台灣士林地方法院檢察署檢察官
    認被告涉有竊盜罪嫌，惟本案應為無罪之判決（詳如後述），揆諸首開規定，顯
    無逕以簡易判決處刑之餘地。原檢察官聲請以簡易判決處刑，容有未合，自應依
    通常程序進行審判。其次，依刑事訴訟法第四百五十一條第一項、第三項之規定
    ，檢察官聲請以簡易判決處刑者，其聲請與起訴有同一之效力。本件如上所述，
    既認檢察官簡易判決之聲請於法未合，應依通常程序審判，則參照上開刑事訴訟
    法第四百五十一條第一項及第三項之規定，應認本件業經檢察官提起公訴，合先
    敘明。
三、本件聲請簡易判決處刑之意旨如附件聲請簡易判決書所載。
四、按犯罪事實應依證據認定之，無證據不得推定其犯罪事實；又不能證明被告犯罪
    者，應諭知無罪之判決，刑事訴訟法第一百五十四條、第三百零一條第一項前段
    分別定有明文。再認定被告有罪之事實，應憑證據，如未能發現相當之證據，或
    證據不足以證明，自不能以推測或擬制之方法，以為裁判之基礎；且認定犯罪事
    實所憑之證據，其為訴訟上之證明，須達於通常一般人均不致有所懷疑，而得確
信其為真實之程度者，始得據為有罪之認定，倘其證明尚未達到此一程度而有合
    理之懷疑存在時，尚難為有罪之認定基礎；苟積極證據不足以為不利於被告事實
    之認定，即應為有利於被告之認定，更不必有何有利之證據，最高法院三十年上
    字第八一六號、四十年台上字第八六號、七十六年台上字第四九八六號分別著有
    判例可資參照。又刑法第三百二十條第一項竊盜罪之成立，須意圖為自己不法之
    所有，倘行為人僅有竊取行為，而無所有之意思，自不能以該罪相繩。
五、聲請人認被告涉有刑法第三百二十條第一項之竊盜罪嫌，係以(一)被告之自白、(二)
    被害人乙○○之指述、(三)證人林月英之證述(四)查詢車輛認可資料、贓物認領保管
    單等為論據。經本院於調查程序訊問被告甲○○，其固承認於八十八年八月十七
    日，將Ｎ五－九○○一號開走，惟否認竊取該車，辯稱：伊與乙○○未婚同居，
    平常該車由伊使用來接送蘇宜郡前妻及被告所生之小孩上下學、看醫生、出去玩
    等，蘇宜郡很少使用該車，該車只有伊與蘇宜郡各有一把鑰匙，因當時蘇宜郡毆
    打伊，伊於是帶著與蘇宜郡所生之小孩偷偷離開蘇宜郡雲林住處，返回台北縣蘆
    洲市的娘家，因為小孩要用的東西很多，所以伊就開走該部車，伊想蘇宜郡氣消
    時，會來找伊。伊將該車停在公車站的停車場，未告知母親，未與蘇宜郡聯絡，
    如果伊知道蘇宜郡要車子，伊就會將車開回去，後來蘇宜郡沿線找到該車而報警
    ，當時正因母親的朋友跑單幫，需要人手到日本幫忙帶東西，於是被告隨同前往
    五日，是蘇宜郡報警時，被告不在娘家等語，經查：
  (一)檢察官於偵查中訊問被告有否竊取告訴人蘇宜郡之小客車？被告陳稱：伊於八十
    八年八月十七日懷孕又與蘇宜郡吵架，才把車子及小孩一起帶走，住到娘家，蘇
    宜郡也知道車子是被告開走的，蘇宜郡於八十八年九月十二日左右找到車子等語
    （見檢察官八十九年十月二日訊問筆錄），據其所述，被告係承認開走汽車，但
    未承認竊取之，檢察官未論被告有否為自己不法所有之意圖，以此為自白，尚屬
    未合。
  (二)本院依職權囑託台灣雲林地方法院訊問告訴人蘇宜郡，據其證稱：與被告以前是
    同居人，八十八年八月間有與被告同居，自八十三、八十四年間開始同居，直到
    九十年八月才分開，同居期間被告經常跑走，回來後二人吵架，期間不下上百次
    ，其於前開汽車失竊報案，係於睡醒要開車時，發現車子不在了，其沒有和被告
    爭吵，汽車遺失後，被告也都沒有與其聯絡，其沒有向被告詢問，汽車不見後十
    多日，始報案，報案前不知汽車由被告開走。該車平常由其使用，被告有時要出
    去買東西，才會向其借車，鑰匙亦未交予被告，其前妻所生及被告所生之小孩上
    學，只有在下雨或天氣不好時，由被告以前開汽車接送，平常都以機車接送等語
    。經核被告之陳述，二人所述關於被告於前開時、地開走汽車，當時其二人處於
    同居之狀態，被告平日也會使用該車之情相符，則被告於開走該車時，是否具有
    為自己不法所有之意圖，已有可疑，況依蘇宜郡所述，被告於同居期間經常跑走
    ，回來後二人吵架，期間不下上百次等情，足見被告離家後，尚會主動回家，本
    件被告於八十八年八月十七日將汽車開離雲林，於同年九月十二日經蘇宜郡在蘆
    洲自行尋回，所經時日不長，尚難遽認被告無返家之意，況被告並未就該車有出
    售、出贈等處分行為。又被告於八十八年九月八日出境至同年月十四日入境，有
    入出境紀錄表一份在卷可憑，蘇宜郡並證實該段期間其二人並未聯絡，衡情被告
    離開蘇宜郡，同時該車下落不明，蘇宜郡應首先會向被告詢問汽車下落，詎蘇宜
    郡未予詢問，而自雲林至被告台北縣蘆洲鄉娘家附近之公車站停車場自行尋獲該
    車，則被告所述當時因與蘇宜郡吵架而離家之情應為真實，否則蘇宜郡豈有不詢
    問被告之理，蘇宜郡否認被告與其爭吵而離家，顯非實情，不足採信。被告既因
    與蘇宜郡爭吵而離家，依其行事慣例，確有可能事後返回雲林蘇宜郡住處，蘇宜
    郡在被告與其聯絡前，尋獲該車，遽指被告具竊盜之犯意，係無視被告與其之關
    係，及被告開走該車之本意，尚不足採。
  (三)證人林月英係被告之母親，於警訊中陳稱汽車鑰匙是被告所交付，被告前往日本
    ，及被告向伊表示車子是朋友的等語（見八十八年九月十二日警訊筆錄），亦僅
    能佐證被告開走該車，惟無法證實被告內心之意圖，況被告未向其母親表示車子
    是伊自己的，而稱是朋友的，亦可佐證被告無所有之意圖，至於被告為何不告知
    實情，據被告所述係不願其母親擔心，亦不違常情。
綜上，檢察官所提出之證據尚無法證明被告有不法所有之意圖，此外復查無其他積極
證據足認被告有該意圖，自不能論以竊盜罪，按諸首揭法條及判例要旨，應認被告罪
嫌尚有不足，應為無罪之諭知。
據上論斷，應依刑事訴訟法第四百五十二條、第三百零六條、第三百零一條第一項，
判決如主文。
本案經檢察官陳俊宏到庭執行職務
中　　　華　　　民　　　國　　　九十一　　　年　　　一　　月　　十七　　日
　　　　　　　　　　　　　　　　　　臺灣士林地方法院刑事第四庭
            　　　　　　　　　　　　　　法　官
右正本證明與原本無異。
如不服本判決，應於判決送達後十日內，向本院提出上訴狀。
　　　　　　　　　　　　　　　　　　　　書記官
中　　　華　　　民　　　國　　　九十一　　　年　　　一　　月　　十七　　日
